臺灣高等法院臺南分院民事判決　94年度重訴字第8號
原　　　告　乙○○
　　　　　　丙○○
兼　上一人
法定代理人　甲○○
上　三　人
訴訟代理人　蔡麗珠　律師
複　代理人　江信賢　律師
　　　　　　曾靖雯　律師
　　　　　　蘇若龍　律師
被　　　告　丁○○
上列當事人間因侵權行為附帶請求損害賠償事件，經本院刑事庭
裁定（94年度重交附民字第47號）移送前來，本院於民國94年10
月18日言詞辯論終結，判決如下：
    主  文
被告應給付原告乙○○新臺幣肆拾貳萬貳仟零肆拾貳元、給付原
告甲○○新台幣壹佰零肆萬捌仟貳佰貳拾捌元、給付原告丙○○
新台幣壹拾萬零肆拾捌元，及均自民國九十四年三月十五日起
，至清償日止，按年息百分之五計算之利息。
原告其餘之訴駁回。
本判決於原告乙○○以新台幣拾伍萬元、原告甲○○以新台幣
拾伍萬元、原告丙○○以新台幣伍萬元擔保後得假執行；但被告
如依序以新臺幣肆拾貳萬貳仟零肆拾貳元、新台幣壹佰零肆萬捌
仟貳佰貳拾捌元、新台幣壹拾萬零肆拾捌元，分別為原告乙○
○、原告甲○○、原告丙○○供擔保後得免為假執行。
原告其餘假執行之聲請駁回。
訴訟費用由被告負擔百分之十三，餘由原告負擔。
    事  實
甲、原告方面：
一、聲明：（一）被告應給付原告乙○○新台幣（下同）2,793,
    672元、丙○○3,678,732元、甲○○ 5,827,428元，及均自
    起訴狀繕本送達翌日起至清償日止，按年利率5%計算之利息
    。（二）訴訟費用由被告負擔。（三）願供擔保，請准予宣
    告假執行。
二、陳述：
（一）被告丁○○考領有大貨車駕駛執照，其係從事磁磚業務，
      平素以駕駛車牌號碼 己○○○○○○號自小貨車為載運磁磚工作
      所需工具，駕駛為其附隨業務，為從事業務之人。於民國
      （下同）93年4月17日晚上7時30分許，丁○○在高雄為磁
      磚工作完畢後，駕駛車牌號碼己○○○○○○號自小貨車，欲返
      回嘉義住處，而沿臺南縣鹽水鎮○○路內側快車道由東向
      西方向行駛，途經忠孝路與信義路口時，本應注意汽車行
      駛時，駕駛人應注意車前狀況，並隨時採取必要之安全措
      施，以避免危險之發生，而依當時之天候晴、縣道、路面
      乾燥、無缺陷、亦無障礙物，夜間有照明路段、視距良好
      ，並無不能注意之情事，詎丁○○應注意、並能注意，竟
      疏於注意車前動態。適有考領有重機車駕駛執照之戊○○
      騎乘車牌號碼庚○○○○○○號重機車，沿臺南縣鹽水鎮○○路
      由西往東方向騎駛至該路口，丁○○因見狀煞避不及，致
      自小貨車車頭處撞擊戊○○所騎乘機車之右側車身，戊○
      ○人車倒地，受有「頭胸腹撞傷骨折」等傷害，雖經送醫
      急救，仍因「顱內出血併低血容積休克」，延至93年4 月
      17日晚上8時30分不治死亡。
（二）按「因故意或過失，不法侵害他人之權利者，負損害賠償
      責任。」、「不法侵害他人致死者，對於支出醫療及增加
      生活上需要之費用或殯葬費之人，亦應負損害賠償責任。
      被害人對於第三人負有法定扶養義務者，加害人對於該第
      三人亦應負損害賠償責任。」、「不法侵害他人致死者，
      被害人之父、母、子、女及配偶，雖非財產上之損害，亦
      得請求賠償相當之金額。」民法第184條第1項、第192條
      、第194條定有明文。查原告乙○○為被害人戊○○之母
      親、丙○○為戊○○之子、甲○○為戊○○之配偶，依據
      前揭規定，原告等3人自得請求被告負損害賠償責任。茲
      就原告等3人請求被告賠償之喪葬費、扶養費及精神慰撫
      金等，詳述如下：
    1.乙○○部分
      (1)喪葬費：原告乙○○因被害人死亡計支出殯葬費用252,
        185元。
      (2)扶養費：查乙○○為被害人戊○○之母親，依法戊○○
        對之本負有撫養義務，現因戊○○突遭被告撞死，致無
        法再撫養乙○○。而乙○○現年70歲（民國23年11月24
        四日生），為家庭主婦，無謀生能力，其名下亦無任何
        財產以維持生活，依91年度台閩地區女性簡易生命表所
        示，尚有14年餘命，而以行政院主計處93年平均每人民
        間消費支出為基準，每年之扶養費為284,902元，一次
        請求扣除中間利息為3,082,974元，因原告乙○○有2名
        子女，被害人應負擔為1,541,487元。（計算方式：
        284,9 02×10.821172（14年霍夫曼基數）＝3,082,974
        元；3, 082,974÷2＝1,541,487元）
      (3)精神慰撫金：乙○○已屆70高齡，向來均賴戊○○照料
        撫育，現因被告駕車疏於注意造成戊○○死亡，頓失生
        活依靠，並因失去愛子之打擊，精神上備感痛苦，幾乎
        日日以淚洗臉，故請求 100萬元精神慰撫金，以資慰藉
        。
      (4)總計：2,793,672元
    2.甲○○部分
      (1)扶養費：按夫妻互負扶養之義務，民法第1116條定有明
        文。查原告甲○○為越南籍人，於90年間與被害人戊○
        ○結婚，依目前我國相關法令之規定，尚無法工作以謀
        生，其個人名下又無任何財產以維持生活，其向賴被害
        人戊○○工作扶養。甲○○現年26歲（民國67年10月23
        日出生），依91年度台閩地區女性簡易生命表所示，尚
        有53年餘命，而以行政院主計處93年平均每人民間消費
        支出為計算扶養費之基準，一次請求扣除中間利息為4,
        827,428元。（計算方式：284,902×16.944170（53年
        霍夫曼基數）＝4,827,428元）
      (2)精神慰撫金：原告甲○○遠自越南來台與被害人戊○○
        結婚，婚後與戊○○生有一子，夫妻感情甚篤，且甲○
        ○向亦仰賴戊○○之照料，現因被告駕車之疏於注意造
        成戊○○死亡，致甲○○驟失依靠，舉目無親，未來須
        負起獨力撫育未成年子丙○○之責，並代戊○○盡孝道
        ，照顧年邁之婆婆乙○○，精神上所受之痛苦，難以言
        諭，故爰請求100萬元之精神慰撫金，以資慰藉。
      (3)總計：5,827,428元
    3.丙○○部分
      (1)扶養費：按父母對於未成年子女負有扶養之義務，此觀
        民法第1115條規定即明。查丙○○為被害人戊○○之未
        成年子女，現年僅為3歲（民國90年12月20日生），至
        其20歲成年尚有17年需人扶養。雖然依法丙○○之母親
        甲○○對於丙○○亦負有扶養義務，然丙○○之母親為
        越南籍，以目前法令規定，根本無法工作以養育丙○○
        ，且甲○○之學歷僅為國中畢業，要在注重學歷之台灣
        謀得好工作，甚屬困難，故斟酌甲○○與被害人戊○○
        生前經濟能力，戊○○宜負擔3/4扶養義務。故以行政
        院主計處93年平均每人民間消費支出為基準，每年之扶
        養費為284,902元，一次請求扣除中間利息，丙○○可
        請求被告賠償之扶養費為2,678,732元。（284,902×12
        .536392 （17年霍夫曼基數）＝3,571,643元；3,571,6
        43×3/4＝2,678,732元）
      (2)精神慰撫金：原告丙○○現僅有3歲，因被告駕車疏於
        注意致其父戊○○傷重死亡，丙○○頓失父愛，其成長
        將再無親父陪伴，且未來可能面臨在單親家庭成長之陰
        影，對其幼小心靈之影響，可想而知，是其精神上所受
        痛苦，亦難以言諭，故亦請求100萬元精神慰撫金，以
        資慰藉。
      (3)總計：3,678,732元
（三）至於被告抗辯其對於本件車禍並無過失，殊不足採。
  　1.按汽車駕駛時，駕駛人應注意車前狀況，並隨時採取必要
      安全措施，道路交通安全規則第94條第3項定有明文。
    2.查，縱使本件被害人戊○○確有如刑事卷附之臺灣省臺南
      區車輛行車事故鑑定委員會及臺灣省車輛行車事故覆議鑑
      定委員會鑑定意見認有搶先左轉情形（原則上原告否認）
      ，惟被告考領有汽車駕駛執照，具有駕駛機動車輛之基本
      正常視力、聽力、辨色力等條件，且對於交通規則規定亦
      應知之甚詳；參以案發當日天氣晴朗，夜間有照明，路面
      乾燥、無缺陷，道路筆直無障礙物遮擋視線，視距良好，
      當時並無不能注意情事；且被告在刑事過失致死案件中亦
      自承行經肇事路口前，已見被害人機車沿對向即忠孝路內
      側車道由西向東行駛而來，有可能欲為左轉彎，當時又已
      晚上7時30分許，視線不比日間清晰，反應時間較長，又
      剛好經過十字路口，隨時有轉彎車輛，被告理應減速或為
      其他必要安全措施，準備隨時煞車，以避免被害人左轉彎
      時可能發生之危險，乃被告竟疏未注意車前狀況，亦未減
      速或採取必要之安全措施，仍以時速60公里之速度，貿然
      通過該路口，始造成對於被害人之左轉無法即使反應，因
      而肇事導致被害人戊○○死亡。故而，本件車禍事故之發
      生既亦係因被告之未注意車前狀況造成，被告對於本件車
      禍事故之發生，自難認無過失。被告抗辯其並無過失，顯
      不可採。
（四）另汽車強制保險金之受益人為原告甲○○及丙○○，原告
      乙○○並非受益人之一，是倘鈞院認定被害人戊○○對於
      本件車禍事故亦與有過失，且原告已領取之汽車強制保險
      理賠140萬元亦應自原告得請求賠償之金額扣除，因原告
      乙○○並非受益人，並未受領汽車強制保險金分文，故不
      應自其得請求賠償之金額扣除，併此敘明。
三、證據：援引刑事判決之證據，並提出喪葬費收據10紙及明細
    1紙、91年度臺閩地區女性簡易生命表1份、行政院主計處93
    年平均每人民間消費支出表1份、戶籍謄本1份為證。
乙、被告方面：
一、聲明：（一）原告之訴及假執行之聲請均駁回。（二）訴訟
    費用由原告負擔。
二、陳述：會發生此車禍事件，主因是被害人戊○○喝酒駕車，
    沒有遵守交通規則，才會撞及被告車子，被告來不及注意，
    被告當時沒有超速，時速約60公里左右，也沒有闖紅燈，被
    告認為自己沒有過失，僅在道義上再賠償被害人30萬元。
丙、本院依職權向臺灣臺南地方法院檢察署函調93年偵字第5861
    號過失致死案歷審卷。
    理  由
一、按民事訴訟法第 255條規定：「訴狀送達後，原告不得將原
    訴變更或追加他訴。但有下列各款情形之一者，不在此限：
    ……三擴張或減縮應受判決事項之聲明者。……」。查原告
    於刑事附帶民事起訴狀中原主張被告應給付原告乙○○喪葬
    費310,282元、扶養費1,541,587元、精神慰撫金100萬元，
    共計2,851,769元；嗣於訴狀送達後另具狀請求被告給付原
    告乙○○喪葬費為252,185元、扶養費1,541,587元、精神慰
    撫金100萬元，共計2,793,672元。核屬應受判決事項聲明之
    減縮，揆諸前揭法條，應予准許，合先敘明。
二、本件原告主張：被告丁○○考領有大貨車駕駛執照，其係從
    事磁磚業務，平素以駕駛車牌號碼己○○○○○○號自小貨車載運
    磁磚工作所需工具，駕駛為其附隨業務，為從事業務之人。
    於93年4月17日晚上7時30分許，丁○○在高雄為磁磚工作完
    畢後，駕駛車牌號碼己○○○○○○號自小貨車，欲返回嘉義住處
    ，而沿臺南縣鹽水鎮○○路內側快車道由東向西方向行駛，
    途經忠孝路與信義路口時，本應注意汽車行駛時，駕駛人應
    注意車前狀況，並隨時採取必要之安全措施，以避免危險之
    發生，而依當時之天候晴、縣道、路面乾燥、無缺陷、亦無
    障礙物，夜間有照明路段、視距良好，並無不能注意之情事
    ，詎丁○○應注意、能注意，竟疏於注意車前動態。適有考
    領有重機車駕駛執照之戊○○騎乘車牌號碼庚○○○○○○號重機
    車，沿臺南縣鹽水鎮○○路由西往東方向騎駛至該路口，丁
    ○○因見狀煞避不及，致自小貨車車頭處撞擊戊○○所騎乘
    機車之右側車身，戊○○人車倒地，受有「頭胸腹撞傷骨折
    」等傷害，雖經送醫急救，仍因「顱內出血併低血容積休克
    」，延至93年4月17日晚上8時30分不治死亡。而原告乙○○
    為被害人戊○○之母親、丙○○為戊○○之子、甲○○為戊
    ○○之配偶，依民法侵權行為之法律關係，原告等3人自得
    請求被告負損害賠償責任等語。被告則以：會發生此車禍事
    件，主因是被害人戊○○喝酒駕車，沒有遵守交通規則，才
    會撞及被告車子，被告並無過失等語，資為抗辯。
三、經查被告確有於93年4月17日晚上7時30分許，駕駛車牌號碼
    己○○○○○○號自小貨車，沿臺南縣鹽水鎮○○路內側快車道由
    東向西方向行駛，途經忠孝路與信義路口時，與被害人機車
    發生車禍事故，造成被害人戊○○受有「頭胸腹撞傷骨折」
    等傷害，經送醫急救後，仍不治死亡等事實，業據被告於刑
    事案件警訊、偵查、原審審理及本院審理時迭次供承不諱，
    並有道路交通事故現場圖、道路交通事故調查報告表(一)、(二)
    、及道路交通事故照片12張等附卷可稽（臺灣臺南地方法院
    檢察署93年度相字第487號相驗卷第10至12、20至25頁，下
    稱相驗卷）。而被害人戊○○確係因本件交通事故，受有前
    開傷害，經送醫急救後，仍不治死亡，業經臺灣臺南地方法
    院檢察署檢察官督同法醫師相驗明確，並製有相驗屍體證明
    書、驗斷書及勘驗筆錄在卷足憑（見相驗卷28、33、35至41
    頁）。又被害人戊○○於事故發生後，經送臺南縣新營市營
    新醫院急救，並為抽血檢測，其血液中酒精濃度為308mg\dl
    （即百分之0.308），亦有營新醫院血液生化檢查檢驗報告
    單1紙在卷足憑（相驗卷第14頁）。綜參上開補強證據已足
    資證明被告於偵審中所為之任意性自白，應具有相當程度之
    真實性，而確信被告前開陳述述之該部分事實確屬真實。
四、雖被告矢口否認就本件車禍之發生，負有過失責任，並以前
    詞置辯，惟查：
（一）按汽車行駛時，駕駛人應注意車前狀況，並隨時採取必要
      之安全措施，道路交通安全規則第94條第3項定有明文。
（二）查被告考領有汽車駕駛執照，則被告具備駕駛機動車輛之
      基本正常視力、聽力、辨色力、四肢及活動能力等條件，
      並知悉交通規則具有駕駛之交通常識，應無疑義。且被告
      亦自承：伊行經該路口時燈號為綠燈，當時有看到被害人
      的機車約在十幾公尺前，沿對向的內車道行駛過來，但伊
      並不知被害人是要左轉，待伊行駛過該路口時因被害人突
      然左轉，反應不及而撞上等語。又查本件肇事路段之地面
      （即臺南縣鹽水鎮○○路內側快車道）並無劃設「禁行機
      車」，路口亦未設立有「二段式左轉」之標誌，此據台南
      縣警察局新營分局以臺南縣警察局新營分局93年9月22日
      南縣營警3字第0930015939號函查明屬實，並附現場日間
      照片四張在卷可按（見原審刑事卷第13至15頁）。再依案
      發當日天晴，夜間有照明，道路筆直無障礙物遮擋視線，
      視距良好之行車環境，輔以充分之注意，且當時並無不能
      注意之不可抗力情事存在，被告若能依規定行車時注意車
      前狀況，並盡汽車駕駛人之相當注意義務，即可避免本件
      車禍之發生，雖被害人戊○○突然違規搶先左轉，但被告
      倘能注意車前狀況，應有充分時間可採取適當之安全措施
      。又參以，被告亦自承駕車行經肇事路口前，已見被害人
      機車沿對向即忠孝路「內側車道」由西往東方向駛來，「
      有可能」欲為左轉彎，並此時已係晚上7時30分許，視線
      不比日間清晰，反應時間較長，又係剛經過十字路口，隨
      時有轉彎車輛，被告理應減速或為其他必要之安全措施，
      準備隨時煞停，以避免被害人左轉彎時可能發生之危險，
      竟疏未注意車前動態，亦未減速或採取必要之安全措施，
      仍以時速約60公里之速度（被告自承，並與道路交通事故
      現場圖所示符合，且與成功大學93年11月15日成大理院字
      第0930006667號函之估算結果無違背，可以採信，見原審
      卷第41、42頁），貿然通過該路口，始造成對被害人貿然
      搶先左轉，無法及時反應，因而肇事導致被害人死亡，則
      被告就本件車禍事故之發生，確有未注意車前狀況之過失
      甚明，自不因其相對於被害人戊○○具有優先通行之路權
      而得解免罪責，是被告前揭所辯：本件車禍事故係因被害
      人突然左轉彎侵犯伊之路權所致，伊並無過失云云，顯係
      事後卸責之詞，不足採信。
（三）再者，本件經送請臺灣省臺南區車輛行車事故鑑定委員會
      及臺灣省車輛行車事故覆議鑑定委員會鑑定結果亦同此認
      定，即認：「被害人戊○○血液酒精濃度測定超過標準駕
      駛重機車，未依規定左轉，轉彎車未讓直行車先行，為肇
      事主因。被告駕駛小客貨車，未注意車前狀況，為肇事次
      因」，此有臺灣省臺南區車輛行車事故鑑定委員會93年5
      月21日南鑑字第930684號函暨所附鑑定意見書、及臺灣省
      車輛行車事故覆議鑑定委員會93年8月23日府覆議字第931
      0865號函在卷足憑（見相驗卷第43頁及原審卷第9、10頁
      ）。是被告未遵守交通規則，隨時注意車前動態，並無信
      賴保護原則之適用。
（四）復按汽車駕駛人飲酒後其血液中酒精濃度超過百分之0.05
      以上者，不得駕車；汽車行駛至交岔路口，左轉彎時應距
      交岔路口30公尺前顯示方向燈或手勢，行至交岔路口中心
      處左轉，並不得占用來車道搶先左轉，及轉彎車應讓直行
      車先行，道路交通安全規則第114條第2款及第102條第1項
      第4款、第6款分別定有明文。查被害人戊○○於飲酒後血
      液中酒精濃度為308mg\dl（即百分之0.308）之情形下，
      仍貿然駕駛機車，又未至交岔路口中心處、及疏於注意轉
      彎車應讓直行車先行，即貿然搶先左轉。是被告及被害人
      戊○○本身均有違前開規定之注意義務，其2人均顯有過
      失甚明。準此，被害人戊○○雖亦疏未注意酒後駕駛機車
      ，及未依規定左轉彎，並轉彎車未讓直行車先行，足認就
      本件車禍事故之發生亦有過失，然本件車禍既係與被告之
      過失併合而發生，是被告前開過失之責究未能據此解免。
（五）末查，被害人確因本件車禍受有「頭胸腹撞傷骨折」等傷
      害，雖經送醫急救，仍因「顱內出血併低血容積休克」，
      延至93年4月17日晚上8時30分不治死亡，已如前述，是被
      害人既因本件車禍而死亡，與被告之過失行為間並有相當
      因果關係。本件事證明確，業經本院刑事判處有罪確定在
      案，亦有該刑事案件全卷為憑，是被告上開過失致死之犯
      行，應堪認定。
五、按因故意或過失不法侵害他人之權利者，負損害賠償責任；
    不法侵害他人致死者，對於支出殯葬費之人，亦應負損害賠
    償責任；被害人對於第三人負有扶養義務者，加害人對於該
    第三人亦應負損害賠償責任；不法侵害他人致死者，被害人
    之父母子女及配偶，雖非財產上之損害，亦得請求賠償相當
    之金額。民法第184條第1項前段、第192條第1項、第2項、
    第194條、第195條第1項，分別定有明文。本件原告乙○○
    為被害人戊○○之母；原告甲○○為戊○○之配偶；丙○○
    為戊○○之子，有戶籍謄本在卷足稽（見本院94年度重交附
    民字第47號卷第19頁、相驗卷第2頁），被害人戊○○既因
    被告之侵權行為，而致死亡及受傷，則原告等人依據侵權行
    為之法律關係，請求被告賠償其損害，自屬正當，應予准許
    。所應審究者，厥為原告請求之項目及金額應否准許而已，
    茲逐一審酌如下：
（一）殯葬費用：原告主張原告乙○○因被害人死亡計支出殯葬
      費用共計252,185元，並提出喪葬費收據10紙及喪葬費明
      細1紙為證（見本院94年度重交附民字第47號卷第9至14頁
      、本院卷第46至48頁），並為被告所不爭執，（見本院卷
      第58頁），自應予准許。
（二）扶養費用：
    1.乙○○部分：查乙○○為被害人戊○○之母親，依法戊○
      ○對之本負有撫養義務，現因戊○○突遭被告撞死，致無
      法再撫養乙○○。而乙○○現年70歲（23年11月24日生）
      ，為家庭主婦，無謀生能力，其名下亦無任何財產以維持
      生活，依91年度臺閩地區女性簡易生命表所示，尚有13.9
      9年餘命，而以行政院主計處93年平均每人民間消費支出
      為基準，每年之扶養費為284,902元，因原告乙○○有2名
      子女，依霍夫曼計算法，被害人應負擔為1,540,623元【
      其計算式為：[ 284902×10.00000000（此為應受扶養13
      年之霍夫曼係數）+284902×0.99×（10.00000000-00.00
      000000）]÷2（受扶養人數）＝0000000（小數點以下四
      捨五入）】，故原告僅得請求被告給付原告乙○○1,540,
      623元，逾此部分，不應准許。
    2.甲○○部分：按夫妻互負扶養之義務，民法第1116條定有
      明文；又按民法第1115條成年子女對父母負有扶養義務。
      原告甲○○為被害人戊○○之妻，現年26歲（67年10月23
      日出生），依91年度臺閩地區女性簡易生命表所示，尚有
      53.86年餘命（原告主張尚有53年餘命），而以行政院主
      計處93年平均每人民間消費支出為計算扶養費之基準，依
      霍夫曼計算法，被害人應負擔之扶養費如下：
      (1)自94年3月15日至原告丙○○成年以前：總計有16.76年
        ，故此時期，被害人戊○○應負之扶養費為 3,533,656
        元。【其計算式為：[284902×11.00000000（此為應受
        扶養16年之霍夫曼係數）+284902×0.76×（12.000000
        00-00.00000000）]＝0000000（小數點以下四捨五入）
        】
      (2)自原告丙○○成年以後：按成年子女依法本應對其父母
        負扶養義務，故被害人戊○○於此時期應與丙○○，對
        原告甲○○共負扶養義務。茲以一人如扶養53年計算應
        負之扶養費，再扣除丙○○未成年時，被害人戊○○一
        人負擔之扶養費，即為如無丙○○共同扶養時，戊○○
        一人應負之扶養費，茲因有丙○○已成年應共同負扶養
        義務，故應將扶養費除以二，所得為1,974,136元。【
        其計算式為：[284902×26.00000000（此為應受扶養53
        年之霍夫曼係數）]=0000000（小數點以下四捨五入）
        ，（0000000－0000000）÷2=0000000÷2=0000000】。
      (3)兩者合計為5,507,792元（0000000+0000000＝5,507,79
        2，是原告請求被告應給付原告甲○○4,827,428元，自
        應准許。
    3.丙○○部分：按父母對於未成年子女負有扶養之義務，此
      觀民法第1115條規定即明。查丙○○為被害人戊○○之未
      成年子女，現年僅為3歲過2個月又25日（90年12月20日生
      ），尚需16年過5個月又5日才滿20歲。依法丙○○之母親
      甲○○對於丙○○負有扶養義務，據原告甲○○於相驗卷
      自陳伊從事米尺加工作業員工作（見相驗卷第8頁），是
      其主張應斟酌甲○○與被害人戊○○生前經濟能力，戊○
      ○宜負擔3/4扶養義務，為不足採。故以行政院主計處93
      年平均每人民間消費支出為基準，每年之扶養費為284,90
      2元，原告丙○○可請求被告賠償之扶養費為1,766,828元
      【其計算式為：[284902×11.00000000（此為應受扶養16
      年之霍夫曼係數）+284902×0.76×（12.00000000-00.00
      000000）]÷2（受扶養人數）=0000000（小數點以下四捨
      五入）】，是原告僅得請求被告給付原告丙○○1,766,82
      8元，逾此部份，不應准許。
（三）精神慰撫金部分：按慰藉金之賠償以人格權遭受侵害，使
      精神上受有痛苦為必要，至其核給之標準固與財產上損害
      之計算不同，惟非不可斟酌雙方身分、資力與加害程度，
      及其他各種情形核定相當之數額，最高法院著有51年台上
      字第223號判例在案。爰乙○○為戊○○之母；原告甲○
      ○為戊○○之配偶；原告丙○○為戊○○之子，戊○○因
      本件傷害行為而死亡，致其等遭受喪子之痛、喪夫之痛、
      喪父之痛，精神上受有相當之痛苦，不言可喻。自各得請
      求賠償相當數額之精神慰撫金。而原告乙○○、甲○○、
      丙○○均無任何財產及所得；被告係從事磁磚業務，93年
      度有所得共計75,121元、房屋2棟、田賦2筆、土地四筆等
      各情，有各該稅務電子閘門財產所得調件明細表在卷足參
      （見本院卷第38至43、51頁）。爰審酌上開兩造之身分、
      地位、經濟狀況、及原告精神痛苦程度等一切情狀，認原
      告等3人各請求100萬元為適當，亦應予准許。
（四）綜上，原告乙○○得請求之殯葬費、扶養費、及精神慰撫
      金，合計為1,406,808元（252185+154623+0000000=00000
      00）；原告甲○○得請求扶養費及精神慰撫金，合計為5,
      827,428元（0000000+0000000=0000000）；原告丙○○得
      請求扶養費及精神慰撫金，合計為2,766,828元（0000000
      +0000000=0000000）
六、按損害之發生或擴大，被害人與有過失者，法院得減輕賠償
    金額或免除之；上開規定於被害人之代理人或使用人與有過
    失者，準用之，民法第217條第1項前段、第3項分別定有明
    文。此項規定之目的在謀求加害人與被害人間之公平，倘受
    害人於事故之發生亦有過失時，由加害人負全部賠償責任，
    未免失諸過酷，是以賦與法院得不待當事人之主張，減輕其
    賠償金額或免除之職權。此所謂被害人與有過失，只須其行
    為為損害之共同原因，且其過失行為並有助長損害之發生或
    擴大者，即屬相當，不問賠償義務人應負故意、過失或無過
    失責任，均有該條項規定之適用。又坐於機車後座之人係因
    藉駕駛人載送而擴大其活動範圍，駕駛人為之駕駛機車，應
    認係後座之人之使用人，如駕駛機車有過失致後座之人受有
    傷害，得類推適用民法第224條規定，依同法第227條第1項
    規定減輕行為人之賠償責任（最高法院74年台上字第1170號
    判例意旨參照）。查，本件經送請臺灣省臺南區車輛行車事
    故鑑定委員會及臺灣省車輛行車事故覆議鑑定委員會鑑定結
    果均認為：「被害人戊○○血液酒精濃度測定超過標準駕駛
    重機車，未依規定左轉，轉彎車未讓直行車先行，為肇事主
    因。被告駕駛小客貨車，未注意車前狀況，為肇事次因」，
    此有臺灣省臺南區車輛行車事故鑑定委員會93年5月21日南
    鑑字第930684號函暨所附鑑定意見書、及臺灣省車輛行車事
    故覆議鑑定委員會93年8月23日府覆議字第9310865號函在卷
    足憑（見相驗卷第43頁及原審卷第9、10頁）。是被告及被
    害人戊○○本身均顯有過失甚明。本院審酌被害人如遵守交
    通規則駕駛機車，本可避免本件事故之發生，認依肇事原因
    力之強弱來判斷，被告與原告之過失責任比例以3：7為適當
    ，即原告之損害賠償金額，應予酌減。而依上開說明，原告
    乙○○得請求之賠償金額為1,406,808元，與有過失應減7成
    折計，是被告應給付422,042元（0000000×30%=422042）；
    原告甲○○得請求之賠償金額為5,827,428元，與有過失減7
    成結果被告應給付1,748,228元（0000000×30%＝0000000）
    ；原告丙○○得請求之賠償金額為2,766,828元，與有過失
    減7成結果被告應給付830,048元（0000000×30%＝830048）
    。
七、另按強制汽車責任保險法第30條規定：「保險人依本法規定
    給付之保險金，視為加害人或被保險人損害賠償金額之一部
    分；加害人或被保險人受賠償請求時，得扣除之。」查原告
    甲○○、丙○○等2人於本件事故後，已受保險公司理賠保
    險金140萬元之事實，為原告等人所不爭執（見本院卷第75
    頁），則依強制汽車責任保險法第30條規定自應予以扣除自
    保險公司理賠之保險金140萬元，按原告甲○○、丙○○2人
    之應繼分計算，每人可領取1/2，即每人70萬元，故經扣除
    原告甲○○、丙○○每人已領取之保險金70萬元後，被告應
    賠償之金額為原告甲○○1,048,228元；原告丙○○為130,0
    48元。
八、綜上所述，原告等3人依侵權行為之法則請求被告賠償原告
    乙○○422,042元；原告甲○○1,048,228元；原告丙○○13
    0,048元，及均自附帶民事起訴狀繕本送達被告翌日即94年3
    月15日起至清償日，按週年利率5%計算之利息，為有理由，
    應予准許。原告逾此部分之請求，則屬無據，應予駁回。又
    原告陳明願供擔保，聲請宣告假執行之部分，於原告勝訴部
    分，經核尚無不合，爰酌定相當擔保金額准許之，並依職權
    宣告被告預供擔保，免為假執行。至於原告其餘假執行之聲
    請部分，因訴之駁回而失所附麗，併予駁回。
九、又本件事證已臻明確，兩造其餘主張陳述及攻擊防禦方法，
    均與判決之結果不生影響，爰不逐一論述，併此敘明。
十、本件原告之訴，為一部有理由，一部無理由，依民事訴訟法
    第78條、第79條、第85條第1項、第390條第2項、第392條第
    2項，判決如主文。
中　　華　　民　　國　　94　　年　　11　　月　　1 　　日
                  民事第一庭  審判長法　官  王惠一
　　　　　　　　　　　      　　　　法　官  林永茂
　　　　　　　　　　　      　　　　法　官  蘇重信
上為正本係照原本作成。
如對本判決上訴，須於判決送達後20日內向本院提出上訴狀，未
表明上訴理由者，應於上訴後20日內，向本院提出理由書（須附
繕本）。
中　　華　　民　　國　　94　　年　　11　　月　　1 　　日
                                    書記官  黃文生
                                               K
